【裁判字號】    95,交上訴,147
【裁判日期】    951205
【裁判案由】    公共危險等
【裁判全文】
臺灣高等法院刑事判決               95年度交上訴字第147號
上  訴  人
即  被  告  乙○○
上列上訴人因公共危險等案件，不服台灣宜蘭地方法院95年度交
訴字第23號，中華民國95年9月20日第一審判決（起訴案號：台
灣宜蘭地方法院檢察署95年度偵第216號）提起上訴，本院判決
如下：
    主  文
上訴駁回。
    事  實
一、乙○○於民國94年12月19日晚間10時許，在宜蘭縣礁溪鄉○
    ○路○段141巷23號家中飲酒後，已不能安全駕駛動力交通工
    具，竟騎乘車牌號碼GYC-118號機車外出，沿宜蘭縣礁溪鄉
    ○○村○○路往大坡路方向行駛。途經宜蘭縣礁溪鄉○○路
    龍潭國小前時，竟逆向行駛至對向車道路肩處，撞擊正屈蹲
    在該處修理大貨車之阮詠（原名甲○○）左腰部，阮詠
    因而倒地，受有左耳後、右手指、左小腿等多處擦挫傷等傷
    害（過失傷害部分業已和解，由阮詠撤回告訴，原審為不
    受理判決確定）。乙○○駕駛機車肇事，致阮詠受傷後，
    竟未停車查看或提供救助或報警處理，反騎乘機車逃逸。在
    場之阮詠雇主徐秋源呼喊追趕，均不置理，適行經該處之
    機車騎士見狀，搭載徐秋源追趕，於宜蘭縣礁溪鄉○○路與
    育龍路口處始攔下乙○○，並報警處理。經警於當日下午11
    時49分將乙○○帶到醫院抽血檢驗，其血液中酒精濃度高達
    為193.6MG/DL（換算時呼氣酒中濃度0.968MG/L)。
二、案經阮詠訴由宜蘭縣警察局礁溪分局報請台灣宜蘭地方法
    院檢察署檢察官偵查起訴。
    理  由
一、被告乙○○對於卷宗內之證據，其證據能力均不爭執，合先
    敘明。
二、被告對於其於飲酒後騎乘機車之犯行，坦承不諱，且被告於
    94年12月19日晚間11時49分時經抽血測定酒精濃度，為193.
    6MG/DL，有杏和醫院生化檢驗報告書在卷可參（見警卷第13
    頁）。換算為呼氣酒精濃度，即為每公升0.968毫克（MG/L)
    。參考台灣省交通處88年車輛行車事故研討會論文集及中央
    警察大學交通學系暨交通管理研究所蔡中志教授所著酒精濃
    度與肇事率之關係，呼氣中酒精濃度達每公升0.85毫克者，
    其肇事率達50倍之多，是被告應已不能安全駕駛動力交通工
    具，被告飲酒後駕車之犯行應堪認定。
三、訊據被告矢口否認肇事逃逸之犯行，辯稱：我酒後騎機車離
    家，要去朋友家喝茶，被風吹過，頭昏昏的，不知道有撞到
    人，無肇事逃逸之犯意云云。惟查：
（一）被告於94年12月19日晚間10時許，酒後騎車外出，沿宜蘭
      縣礁溪鄉○○村○○路往大坡路方向行駛，途經宜蘭縣礁
      溪鄉○○路龍潭國小前時，逆向行駛至對向車道路肩處等
      情，為被告自白不諱，並經告訴人阮詠及徐秋源於原審
      審理時結證屬實（見原審卷第32頁至第36頁）。告訴人被
      撞受傷倒地，受有左耳後、右手指、左小腿等多處擦挫傷
      等傷害，亦有行政院衛生署宜蘭醫院診斷證明書在卷可稽
      （見警卷第12頁），又有道路交通事故調查報告表、現場
      及機車照片附卷可憑（見警卷第15頁至第21頁），被告確
      有騎機車肇事致人受傷之事實。
（二）被告雖曾飲酒，但仍能騎機車外出，並無喪失知覺能力。
      參以被告騎乘機車撞擊告訴人後，並未停車查看，仍繼續
      行駛，在場之阮詠雇主徐秋源發現大聲追喊約一百公尺
      ，再由路經該處之機車騎士見狀，搭載徐秋源繼續追趕，
      約騎了3、4分鐘，始於宜蘭縣礁溪鄉○○路與育龍路口處
      ，將乙○○機車攔下等情，為證人徐秋源於原審審理時結
      證證述綦詳（見原審卷第35頁）。衡諸事故發生時已值夜
      間10時許，宜蘭縣礁溪鄉龍潭村為安靜之鄉間，人車已稀
      ，被告實無何不能聽聞有人呼喊追趕之情況，乃竟故為置
      之不理，繼續行駛，其有肇事逃逸之犯意甚明。
（三）綜上所述，此部分被告所辯，為卸責之詞，不足採信，其
      事證明確，犯行亦堪認定，應予依法論科。
四、核被告所為，係犯刑法第185條之3服用酒類不能安全駕駛動
    力交通工具而駕駛罪及同法第185條之4肇事逃逸罪。被告所
    犯上開二罪間，犯意各別，行為互殊，應予分論併罰。
五、原審基此認定，援引刑法第2條第1項前段（漏載前段，應予
    補正）、第185條之3、第185條之4條、修正前刑法第41條第
    1項，修正前罰金罰鍰提高標準條例第2條等規定，審酌被告
    犯罪之情節，所生損害及犯罪後之態度等一切情狀，對酒後
    駕車部分，判處拘役30日，駕駛動力交通工具肇事致人受傷
    而逃逸部分，判處有期徒刑6月。又說明被告行為後，刑法
    業於94年2月2日修正公布，95年7月1日施行。被告於行為時
    之刑法第41條第1項前段規定：「犯最重本刑為5年以下有期
    徒刑以下之刑之罪，而受6個月以下有期徒刑或拘役之宣告
    ，因身體、教育、職業、家庭之關係或其他正當事由，執行
    顯有困難者，得以1元以上3元以下折算1日，易科罰金。」
    又被告行為時之易科罰金折算標準，修正前罰金罰鍰提高標
    準條例第2條前段（現已刪除）規定，就其原定數額提高為
    100倍折算1日，則本件被告行為時之易科罰金折算標準，應
    以銀元300元折算1日，經折算為新臺幣後，應以新臺幣900
    元折算為1日。修正後之刑法第41條第1項前段則規定：「犯
    最重本刑為五年以下有期徒刑以下之刑之罪，而受六個月以
    下有期徒刑或拘役之宣告者，得以新臺幣1千元、2千元或3
    千元折算1日，易科罰金。」比較修正前後之易科罰金折算
    標準，修正後之規定，並非較有利於被告，則仍應依刑法第
    2條第1項前段，適用修正前刑法第41條第1項前段規定，定
    其折算標準，諭知以銀元300元折算1日，經核其認事用法，
    均無不合。被告上訴意旨，仍執前詞，否認肇事逃逸，自不
    足採；另被告稱原審量刑過重云云，惟原審已從輕度之刑科
    處，其上訴核無理由，應予駁回。至原審將被告有期徒刑、
    拘役易科罰金每日銀元300元一併予以折算為新台幣900元宣
    示，並引現行法規所定貨幣單位折算新台幣條例第2條，為
    贅述及贅引，惟不影響原判決內容，尚無撤銷必要，附此說
    明。
六、據上論斷，應依刑事訴訟法第368條，判決如主文。
本案經檢察官張啟彬到庭執行職務。
中    華    民    國    95    年    12    月    5     日
                  臺灣高等法院刑事第十六庭
                              審判長法  官  葉騰瑞
                                    法  官  黃俊明
                                    法  官  趙功恆
以上正本證明與原本無異。
服用酒類不能安全駕駛動力交通工具而駕駛部分，不得上訴。
駕駛動力交通工具肇事致人受傷逃逸部分，如不服本判決，應於
收受送達後十日內向本院提出上訴書狀，其未敘述上訴之理由者
並得於提起上訴後十日內向本院補提理由書（均須按他造當事人
之人數附繕本）。
                                    書記官  孫佩琳
中    華    民    國    95    年    12    月    5     日
附錄本案論罪科刑法條全文：
刑法第185條之3
服用毒品、麻醉藥品、酒類或其他相類之物，不能安全駕駛動力
交通工具而駕駛者，處1年以下有期徒刑、拘役或3萬元以下罰金
。
刑法第185條之4
駕駛動力交通工具肇事，致人死傷而逃逸者，處6月以上5年以下
有期徒刑。


司法院資訊處製作；財團法人民間司法改革基金會備份。
